最高法院民事判決　　　　　　　　　　　　　　　八十六年度台上字第二八五九號
　　上 訴 人　甲○○
　　　　　　　乙○○
　　被上訴人　丙○○
右當事人間請求返還借款事件上訴人對於中華民國八十六年十二月十一日臺灣高等法
院第二審判決（八十五年度上字第一一○六號），提起上訴，本院判決如左：
    主  文
上訴駁回。
第三審訴訟費用由上訴人負擔。
    理  由
本件被上訴人主張：上訴人乙○○與甲○○係夫妻，於民國八十一年二月二十日透過
訴外人周家美之介紹，共同向伊借款新臺幣（下同）一百萬元，由甲○○簽發台北縣
樹林鎮農會為付款人之支票作為借款憑證，嗣換成由乙○○簽發，同上付款人，發票
日為八十一年十二月三十一日，經甲○○背書之支票。惟上訴人於八十一年十二月三
十一日借貸期限屆滿前，向伊表示無法如期償還借款，要求勿將支票提示，且要求延
至八十三年三月三十一日清償，乙○○並於支票背面載明八十三年三月三十一日前還
清字樣。詎屆期上訴人仍未清償，屢經催討，竟置之不理等情。爰依消費借貸法律關
係，求為命上訴人給付一百萬元及加計之法定遲延利息之判決（利息部分經第一審駁
回自八十二年一月一日至八十三年三月三十一日止之部分，未據被上訴人聲明不服而
告確定）。
上訴人甲○○則以：伊僅在支票上背書，並未向被上訴人借款，被上訴人對伊之追索
權已因時效而消滅，被上訴人未就持有支票之原因及交付借款之事實舉證等語。資為
抗辯。
原審依調查證據為辯論之結果，以：經查被上訴人主張之前揭事實，業據提出支票影
本、上訴人乙○○之戶籍謄本附於第一審卷可稽，復經證人周家美於第一審證稱：「
是八十一年二月份借的，是乙○○與甲○○一起來借的，當時錢是交給甲○○，甲○
○開支票三個月，後來沒有還錢就延期……，就由乙○○簽發八十一年十二月三十一
日系爭支票換回先前甲○○之樹林鎮農會之支票。」等語，有筆錄在卷足憑。另乙○
○簽發支票用以支付利息，有台北縣瑞芳地區農會八十五年九月二十三日函、台北縣
淡水第一信用合作社八十五年九月二十日函附卷可按。是被上訴人已交付系爭借款於
上訴人，乙○○始有陸續支付利息之情事。且乙○○申請支票開戶係由甲○○所介紹
，亦有台北縣樹林鎮農會乙○○之申請支票開戶資料可證。又甲○○於審理時供陳，
其曾簽發面額二百萬元之支票交由乙○○拿去借款等情事（非本件借款之支票），足
見被上訴人主張，上訴人夫妻共同向其借款一百萬元，堪予採信。則甲○○所辯，其
未與乙○○共同向被上訴人借得系爭款項乙節，尚不足採。被上訴人起訴時，固未提
及原由甲○○簽發支票，嗣換成由上訴人乙○○簽發，經甲○○背書之支票，然被上
訴人主張，因時間已久致記憶模糊而遺漏換票情事，尚難謂與事理有悖。又證人周家
美雖曾係被上訴人之媳婦，亦不得據之即謂證人周家美之證言不可採。次查本件被上
訴人係本於消費借貸法律關係請求，並非本於票據關係行使追索權，則甲○○所辯，
被上訴人之追索權已因時效而消滅，亦不足採。綜上所述，被上訴人本於消費借貸之
法律關係，請求上訴人給付被上訴人系爭借款一百萬元及自八十三年四月一日（即延
期清償日之翌日）起至清償日之法定遲延利息，即非無據，應予准許。為其心證之所
由得，並說明兩造其餘之攻擊防禦方法，不予審酌之理由，因而維持第一審所為上訴
人敗訴之判決，駁回其上訴，經核於法並無違誤。上訴論旨，猶就原審取捨證據、認
定事實之職權行使，指摘原判決違背法令，求予廢棄，非有理由。
據上論結，本件上訴為無理由，依民事訴訟法第四百八十一條、第四百四十九條第一
項、第七十八條，判決如主文。
中      華      民      國    八十六    年     九       月      十二    日
                              最高法院民事第三庭
                                  審判長法官 范  秉  閣
                                        法官 朱  建  男
                                        法官 許  澍  林
                                        法官 吳  正  一
                                        法官 鄭  三  源
　　　右正本證明與原本無異
 　　　　                              　　　書  記  官
中      華      民      國    八十六    年     九       月     二十六   日
